最高法院刑事判決
                                   111年度台上字第4184號
上  訴  人  呂昱辰                    
選任辯護人  段思妤律師
上列上訴人因違反毒品危害防制條例等罪案件，不服臺灣高等法
院中華民國111 年6月28日第二審判決（111年度上訴字第1902號
，起訴案號：臺灣新北地方檢察署110 年度偵字第33032、42196
、42197號），提起上訴，本院判決如下：
    主  文
上訴駁回。
    理  由
一、按刑事訴訟法第377 條規定，上訴於第三審法院，非以判決
    違背法令為理由，不得為之。是提起第三審上訴，應以原判
    決違背法令為理由，係屬法定要件。如果上訴理由書狀並未
    依據卷內訴訟資料，具體指摘原判決不適用何種法則或如何
    適用不當，或所指摘原判決違法情事，顯與法律規定得為第
    三審上訴理由之違法情形，不相適合時，均應認其上訴為違
    背法律上之程式，予以駁回。
二、民國110年6月18日修正施行之刑事訴訟法第348條規定：「
    上訴得對於判決之一部為之。對於判決之一部上訴者，其有
    關係之部分，視為亦已上訴。但有關係之部分為無罪、免訴
    或不受理者，不在此限。上訴得明示僅就判決之刑、沒收或
    保安處分一部為之」。同日修正施行之刑事訴訟法施行法第
    7條之13規定：「中華民國110 年5月31日修正通過之刑事訴
    訟法施行前，已繫屬於各級法院之案件，於施行後仍適用修
    正前刑事訴訟法第348 條規定；已終結或已繫屬於各級法院
    而未終結之案件，於施行後提起再審或非常上訴者，亦同」
    。本件係於上述規定修正施行後111年5月26日始繫屬於原審
    法院（見原審卷第3 頁），上訴之效力及範圍應依修正後第
    348 條規定。原審以上訴人呂昱辰明示僅就第一審判決量刑
    （包括是否適用毒品危害防制條例第17條第2 項、刑法第59
    條）部分提起第二審上訴，並經檢察官、上訴人及其辯護人
    同意僅就量刑進行審理（同卷第88、98、99頁），因認上訴
    人對於本件犯罪事實、所犯法條及論罪、沒收部分之認定，
    均無爭執，亦未提起上訴，而僅以第一審判決量刑妥適與否
    為審理範圍，乃引用第一審判決所載之事實、證據、論罪，
    並撤銷第一審關於其事實欄（下稱事實欄）一所載如其附表
    一編號1、2所示罪之科刑部分判決，改判論上訴人如原判決
    附表（下稱附表）編號1、2所示之刑；另維持第一審就事實
    欄二所載部分論以上訴人犯如第一審附表一編號3 所示之刑
    之判決，駁回此部分其在第二審之上訴（定應執行刑為有期
    徒刑4年4月），已詳敘其量刑審酌所憑之依據及裁量之理由
    ，所為論斷，有卷存資料可資覆按。
三、量刑係法院就繫屬個案犯罪之整體評價，乃事實審法院得依
    職權自由裁量之事項，故量刑判斷當否之準據，應就判決之
    整體觀察為綜合考量，苟已以行為人之責任為基礎，並斟酌
    刑法第57條各款所列情狀，在法定刑度內，酌量科刑，無偏
    執一端，致明顯失出失入情形，即不得任意指摘為違法，以
    為第三審上訴之理由。原判決就上訴人所犯之販賣第三級毒
    品及意圖販賣而持有第三級毒品2 罪，已綜合審酌刑法第57
    條科刑等一切情狀，並說明考量上訴人年紀尚輕，無前科紀
    錄，犯後坦承犯行，態度尚可，酌以其犯罪動機、目的、手
    段、所生危害，及販賣毒品之對象、數量、金額、獲利，暨
    意圖販賣而持有毒品之重量、價值、期間，兼衡自述之教育
    程度、家庭及經濟狀況等各情，悉依毒品危害防制條例第17
    條第2 項規定減輕其刑後，在罪責原則下適正行使其量刑之
    裁量權，分別量處如附表編號1 、2 所示之刑；另以第一審
    就其附表一編號3 （對於公務員依法執行職務時，以駕駛動
    力交通工具施強暴）部分，亦以上訴人之責任為基礎，審酌
    其係基於不確定之故意，以機車衝撞欲依法執行拘提之警員
    ，及事後已與警員沈育緯達成民事和解並賠償損害，暨其犯
    後態度等一切情狀，已充分斟酌上訴人之犯罪情節、犯後態
    度及其個人狀況等節，依刑法第57條各款事項而為量刑，尚
    無濫用裁量權、違反罪刑相當原則，乃維持此部分第一審量
    處之刑度（有期徒刑7 月）。復審酌法律之外部性及內部性
    界限、刑罰經濟及恤刑之目的、行為人之人格、各罪間之關
    係（侵害法益、罪質異同、時空密接及獨立程度）等情狀，
    併就上開3罪所處之有期徒刑，定其應執行之刑有期徒刑4年
    4 月。經核其量定之刑罰及所定執行刑，已兼顧相關有利與
    不利之科刑資料，客觀上並未有因此發生量刑畸重之裁量權
    濫用情形，亦與罪刑相當原則無悖，核屬事實審法院量刑職
    權之適法行使，自不得任意指摘原判決量刑違法。又應否依
    刑法第59條酌量減輕其刑，法院本屬有權斟酌決定，故未酌
    減其刑，既不違背法令，自不得執為提起第三審上訴之理由
    。原判決就如何認定上訴人所為上開犯行無刑法第59條規定
    之適用，說明經全盤審酌上訴人本件所犯各罪之情狀及所生
    危害，認無可憫恕之事由，已闡述理由明確，未依該條規定
    酌減其刑，亦無違法可言。
四、上訴意旨猶執原審未考量其販售之情節及獲利尚屬輕微，所
    生危害及影響甚小，事後已與被害人和解賠償損害暨其家庭
    狀況，未適用刑法第59條規定酌減其刑致量刑過重，而有違
    誤等語，係置原判決所為明白論斷於不顧，單純就原審前述
    量刑裁量權之合法行使，任意指摘，自非適法之第三審上訴
    理由，應認其上訴違背法律上之程式，予以駁回。
據上論結，應依刑事訴訟法第395條前段，判決如主文。
中　　華　　民　　國　 111　　年　　10　　月　　13　　日
                  刑事第七庭審判長法  官  段　景　榕
                                  法  官  楊　力　進
                                  法  官  汪　梅　芬
                                  法  官  宋　松　璟
                                  法  官  沈　揚　仁
本件正本證明與原本無異
                                  書記官
中　　華　　民　　國　　111 　年　　10　　月　　18　　日